【裁判字號】    98,上易,2692
【裁判日期】    981130
【裁判案由】    詐欺
【裁判全文】
臺灣高等法院刑事判決                98年度上易字第2692號
上  訴  人  台灣宜蘭地方法院檢察署檢察官
被      告  甲○○
上列上訴人因詐欺案件，不服臺灣宜蘭地方法院98年度易字第23
8號，中華民國98年9月24日第一審判決（起訴案號：臺灣宜蘭地
方法院檢察署98年度偵字第1693號），提起上訴，本院判決如下
：
    主  文
原判決撤銷。
甲○○意圖為自己不法之所有，以詐術使人將本人之物交付，處
有期徒刑參月，如易科罰金，以新台幣壹仟元折算壹日。
    事  實
一、甲○○於民國96年10月間，在宜蘭縣某處學習指甲彩繪美容
    課程認識乙○○，得知乙○○經銷美容保養品，明知經濟狀
    況不佳，已無支付貨款之能力，於同年11月間，竟意圖為自
    己不法之所有，前往乙○○位在宜蘭縣羅東鎮住處，向蘇貞
    睛佯稱欲進一批美容保養品販售，並保證出貨3月後一定會
    支付貨款，致乙○○信以為真，陷於錯誤，陸續依約定於96
    年11月23日、同年12月12日、12月14日、12月20日、97年1
    月14日、同年1月28日，多次交付各式保養品予陶曉炯，總
    價計新台幣（下同）89,756元。陶曉炯得手後多次向蘇貞睛
    佯稱已匯款，以躲避追償，經蘇貞睛多次查詢其帳戶，均未
    有任何甲○○所支付款項後，始知受騙。
二、案經乙○○訴由台灣台中地方法院檢察署檢察官呈請台灣高
    等法院檢察署檢察官核轉台灣宜蘭地方法院檢察署檢察官偵
    查起訴。
    理  由
壹、程序部分：
    按傳聞法則之重要理論依據，在於傳聞證據未經當事人之反
    對詰問予以核實，乃予排斥，惟若當事人已放棄對原供述人
    之反對詰問權，於法院審判時表明同意該等傳聞證據可作為
    證據，基於證據資料愈豐富，愈有助於真實發現之理念，並
    貫徹刑事訴訟法修法加重當事人進行主義之精神，確認當事
    人對於證據能力有處分權之制度，傳聞證據經當事人同意作
    為證據，法院認為適當者，亦得為證據。另當事人於調查證
    據時，對於傳聞證據表示「沒有意見」、「對於證據調查無
    意見」，而未於言詞辯論終結前聲明異議，應視為已有將該
    等傳聞證據採為證據之同意，此刑事訴訟法第159條之5定有
    明文。是以下所引證據，經本院當庭提示，檢察官、上訴人
    即被告均無意見，且未於言詞辯論終結前聲明異議，本院審
    酌該等證據作成之情況，認為適於為本件認定事實之依據，
    依刑事訴訟法第159條之5第2項規定，應具有證據能力，該
    得採為證據，合先說明。
貳、實體部分
一、訊據被告甲○○固坦承有向告訴人乙○○進貨，且未支付貨
    款等情不諱，惟矢口否認有何詐欺犯行，辯稱：當時財務困
    難，貨款付不出來，況且還有一些貨款尚未收回，確實因無
    法付款，曾向被告謊稱貨款已匯入帳戶，後因入監服刑，至
    今仍無法還款云云。惟查：
 (一)、按上開詐騙之犯罪事實，業據告訴人乙○○於偵查、審理
     中指訴綦詳（台灣台中地方法院檢察署97年度他字第3238
     號卷第第3頁、第4頁、原審卷第38頁至43頁），有收貨估
     價單影本8紙附卷可查（見台灣宜蘭地方法院檢察署97年他
     字第652號卷第21頁）。均足以證明被害人即告訴人確出貨
     給被告，而被告未依約履行貨款之事實。
 (二)、次按，被告於96年11月間，在所任職之「盛揚行」，擔任
     收款員，利用職務之便，侵占業務上代收之貨款，業經判
     刑確定，此有臺灣宜蘭地方法院97年度易字第476號、本院
     98年度上易字第231號判決附卷可查，由是可知被告於96年
     11月間其經濟狀況已陷於困難，至堪認定。而其既陷於經
     濟困境，竟又於96年11月23日至97年1月28日間，多次向告
     訴人進貨美容保養品，並對告訴人保證付款，且於告訴人
     催討貨款時未支付任何貨款，亦未將任何貨物退還予告訴
     人，反而向告訴人謊稱其已將金額匯入伊之帳戶，避不見
     面，是就上述事證交互參照，被告與告訴人交易之初即存
     有詐欺取財之不法所有意圖，堪以認定。
 (三)、綜上，被告明知無力付款，仍向告訴人進貨，並保證依約
     付款，而使告訴人陷於錯誤，如數交付貨品之詐欺犯行，
     堪以認定。被告前揭所辯，無非卸責之詞，無礙其犯行之
     認定。本案事證業臻明確，被告犯行洵堪認定。
二、核被告所為，係犯刑法第339條第1項之詐欺取財罪。另按95
    年7月1日修正施行後刑法業已刪除連續犯之規定，考之修正
    立法理由係認連續犯之規定廢除後，對於部分習慣犯，例如
    竊盜、吸毒等犯罪，是否會因適用數罪併罰而使刑罰過重產
    生不合理之現象一節，在實務運用上應可參考德、日等國之
    經驗，委由學界及實務以補充解釋之方式，發展接續犯之概
    念，對於合乎『接續犯』或『包括的一罪』之情形，認為構
    成單一之犯罪，以限縮數罪併罰之範圍，用以解決上述問題
    」之說明；復按刑事法若干犯罪行為態樣，本質上原具有反
    覆、延續實行之特徵，立法時既予特別歸類，定為犯罪構成
    要件之行為要素，則行為人基於概括之犯意，在密切接近之
    一定時、地持續實行之複次行為，倘依社會通念，於客觀上
    認為符合一個反覆、延續性之行為觀念者，於刑法評價上，
    即應僅成立一罪，學理上所稱「集合犯」之職業性、營業性
    或收集性等具有重複特質之犯罪均屬之，例如經營、從事業
    務、收集、販賣、製造、散布等行為概念者是（最高法院95
    年臺上字第1079號判決意旨可資參照）。準此，查被告甲○
    ○先後於96年11月23日、96年12月12日、同年12月14日、同
    年12月20日、97年1月14日、97年1月28日等時間向告訴人乙
    ○○訂購有關保養美容產品，可見其交易時間密集、交易對
    象同一、手法相同、次數頻繁，足徵被告甲○○乃反覆基於
    概括之犯意，在密切接近之一定時、地反覆、持續實行該複
    次之詐欺行為，依社會通念於客觀上具有一個反覆、延續實
    行之特徵，應評價為包括一罪之集合犯。
三、原判決撤銷及科刑理由：
 (一)、原審未詳加論斷，遽認被告於96年11月23日至97年1月28日
     間多次向告訴人購買美容保養品之行為為無罪之諭知，稍
     嫌速斷。檢察官上訴意旨以此指摘原判決此部份不當，為
     有理由，應由本院予以撤銷改判。
 (二)、爰審酌被告為脫卸罪責，於偵查中屢諉稱已與告訴人乙○
     ○和解，並約定還款計劃，惟經原審、本院數度庭訊後，
     仍未還款，顯乏尊重他人財產權益之觀念，兼衡被告犯後
     仍飾詞狡辯，分文未還，未見悔意，及其素行、犯罪動機
     、手段、被害人所受損害、智識程度、犯後態度、所詐欺
     金額等一切情狀，量處如主文第2項所示之刑，並諭知易科
     罰金折算標準，以資懲儆。
據上論斷，應依刑事訴訟法第369條第1項前段、第364條、第299
條第1項前段，刑法第339條第1項，第41條第1項前段，刑法施行
法第1條之1第1項、第2項前段，判決如主文。
本案經檢察官沈世箴到庭執行職務。
中    華    民    國    98    年    11    月  30      日
            刑事第八庭審判長法  官  張傳栗
                            法  官  蔡光治
                            法  官  劉嶽承
以上正本證明與原本無異。
不得上訴。
                            書記官  何仁崴
中    華    民    國    98    年    11    月    30    日
附錄：論罪法條刑法第339條第1項
中華民國刑法第339條
（普通詐欺罪）
意圖為自己或第三人不法之所有，以詐術使人將本人或第三人之
物交付者，處 5 年以下有期徒刑、拘役或科或併科 1 千元以下
罰金。
以前項方法得財產上不法之利益或使第三人得之者，亦同。
前二項之未遂犯罰之。


司法院資訊處製作；財團法人民間司法改革基金會備份。
